臺灣高雄地方法院刑事判決　　　　　　 96年度簡上字第500號
上　訴　人
即　被　告　丁○○
上列上訴人因毀棄損壞案件，不服本院高雄簡易庭於中華民國96
年4 月27日96年度簡字第2262號第一審簡易判決（聲請簡易處刑
書案號：臺灣高雄地方法院檢察署96年度偵字第6510號），提起
上訴，本院判決如下：
    主  文
原判決撤銷。
丁○○犯毀損他人物品罪，處拘役貳拾日，減為拘役拾日，如易
科罰金，以銀元佰元即新臺幣玖佰元折算壹日。緩刑貳年。
    事  實
一、丁○○與丙○○係鄰居，素有嫌隙。溤錦鴻於民國95年6 月
    21日下午6 時許，在高雄市三民區○○○路611 巷2 號12樓
    之2 屋頂平台，燃燒其植木而生之枯萎花草及其他雜草時，
    因不滿丙○○出言制止其燃燒雜草行為，竟基於毀損之犯意
    ，在高雄市三民區○○○路611 巷2 號12樓之2 前，持鋼條
    敲打並刺穿丙○○住處之鋁門，而於鋁門上形成1處 破洞及
    1 處凹痕，致令該門毀損不堪使用，足生損害於丙○○。
二、案經丙○○訴由臺灣高雄地方法院檢察署檢察官偵查後聲請
    簡易判決處刑。
    理  由
壹、程序部分
一、被害人即告訴人丙○○、證人甲○○於警詢時之陳述，不得
    作為證據。
    按被告以外之人於審判外之言詞或書面陳述，除法律有規定
    者外，不得作為證據。刑事訴訟法第159 條第1 項定有明文
    。是以被害人即告訴人丙○○、甲○○之警詢筆錄，係被告
    丁○○以外之人於審判外之書面陳述，且無刑事訴訟法第15
    9 條之1 至第159 條之5 之例外，依上開規定，自不得作為
    證據。
二、被害人即告訴人丙○○於偵查中之陳述，不得作為證據。
    按被害人乃被告以外之人，本質上屬於證人，其陳述被害經
    過，亦應依人證之法定偵查、審判程序具結，方得作為證據
    （最高法院93年台上字第6578號判例、最高法院95年度台上
    字第5335號判決參照）。經查：檢察官於96年1 月24日偵查
    時，對被害人丙○○調查，並未於訊問前或訊問後命其具結
    ，又未說明不得令其具結之原因，足徵該被害人並未依人證
    之法定偵查程序具結至明，揆諸前揭判例意旨，被害人於偵
    查中向檢察官所為未改以證人身分具結後之陳述，自不得作
    為證據。
三、本院以下所引用之審判外供述證據，被告及辯護人於本案言
    詞辯論終結前，並未聲明異議爭執其證據能力，本院審酌各
    該證據均非違法蒐證取得之證據，依該供述作成情況作為證
    據應為適當，依刑事訴訟法第159 條之4 第2 項規定，應有
    證據能力。
貳、實體方面
一、訊據被告丁○○固坦認在上開時、地，燃燒其植木而生之枯
    萎花草及其他雜草時，因丙○○關切燃燒雜草行為，在高雄
    市三民區○○○路611 巷2 號12樓之2 前，持鋼條敲打丙○○住處之鋁門，造成鋁門1 個破洞、1 個凹痕等情。惟否認
    有何毀損之犯行，辯稱：其因丙○○之言詞刺激而致重度躁
    鬱症、恐慌症復發，致不能識別上開行為；且鋁門破洞、凹
    痕並不構成鋁門毀損不堪使用狀態云云。經查：
  (一)被告於上開時地以鋼條敲打丙○○住處之鋁門，造成鋁門1
    個破洞、1 個凹痕等，已為被告自承；核與證人即被害人丙○○於本院之證述相符；復有被告提出之鋁門照片1 張附卷
    可稽，應可認定。
  (二)又被告罹患躁鬱症、恐慌症，固有其所提出全民健康保險證
    明卡、申請書、勞工保險給付（殘廢給付）申請書、核定通
    知書影本、長庚紀念醫院診斷證明書各1 份為據；且依財團
    法人長庚紀念醫院林口分院（下稱長庚林口分院）96年8 月
    3 日（96）長庚院法字第0629號函覆本院稱：被告自93年9
    月3 日至該院門診就醫，診斷為憂鬱症及恐慌症。是則被告
    罹有憂鬱症及恐慌症等情，固尚屬真實。惟上開長庚林口分
    院函文亦稱：依據病歷記載，被告於95年5 月20日及95年7
    月15日均遵照醫師醫囑回診，並按時服用藥物，惟依其病情
    評估，病患處於長期焦慮及恐慌之症狀下，宜持續服用藥物
    加以控制，但應不致影響日常生活作息及工作能力等語（見
    本院第48頁）。本案發生於95年6 月21日，依上開函覆說明
    ，此時被告均按時回診服藥，應不影響其日常生活作息；且
    被告亦自承當天證人即管理員甲○○上樓要求被告不要繼續
    燒時，被告即馬上用水熄滅等語，且被告隨即持鋼條下樓，
    敲打並刺穿丙○○住處之鋁門，則事發前，被告尚能理解外
    界（即管理員甲○○）與之溝通之言語，尚難認被告於下樓
    至告訴人住處門口期間（僅1 層樓），因上開疾病之發作而
    無法辯識上開行為違法，欠缺或依其辯識而為行為之能力，
    此一抗辯應無足採。
  (三)按刑法第354 條所稱「損壞」係指損傷破壞物體，使其效用
    全部或一部喪失之意，而依一般社會通念，住宅大門完整美
    觀，亦為其效用之要素之一，被告以鋼條在告訴人所有之上
    開鋁門敲打致生破洞及凹痕之行為，已使鋁門之外形及其特
    定美觀目的之可用性，較其原來之狀態，發生顯著不良之改
    變，自屬其效用之一部喪失，而構成損壞之行為。被告雖抗
    辯：鋁門破洞、凹痕並未致鋁門變形而無法正常開關之狀態
    ，自不構成鋁門毀損不堪使用云云。依上開說明，自難憑採
    。
  (四)綜上所陳，本件事證明確，被告上開犯行，自應依法論科。
三、核被告所為，係犯刑法第354 條之損壞他人物品罪。被告所
    犯刑法第354 條損壞他人物品罪之法定刑有罰金刑之規定，
    而依被告行為時之刑法第33條第5 款規定，罰金刑為銀元1
    元（即新臺幣3 元）以上；但被告行為後之現行刑法第33條
    第5 款係規定罰金刑為新臺幣1 千元以上，以百元計算之，
    經比較修正前、後關於科處罰金刑之最低刑度規定，自應以
    被告行為時之刑法較有利於被告。
四、原審以被告罪證明確，予以論罪科刑，固屬卓見，惟未及審
    酌依中華民國96年罪犯減刑條例予以減刑，容有未洽，被告
    以前揭情詞上訴，雖無理由，仍應由本院予以撤銷改判。爰
    審酌被告僅因不滿遭告訴人丙○○糾舉其燃燒栽植枯萎花草
    之行為，即率爾損壞告訴人住處之鋁門以為報復，其行為實
    屬不該，惟念及被告並無前科，素行良好，有台灣高等法院
    被告前案紀錄表1 份在卷可稽，被告並已賠償告訴人新臺幣
    1 萬元等，有高雄市三民區調解委員會調解書影本在卷可憑
    一切情狀，量處如主文所示之刑。又被告上開犯罪時間在96
    年4 月24日以前，所犯為刑法第354 條之罪，合於減刑條件
    ，爰依中華民國96年罪犯減刑條例第2 條第1 項第3 款、第
    7 條規定，減為如主文所示之刑。又被告行為時之刑法第41
    條第1 項前段及罰金罰鍰提高標準條例第2 條（現已刪除）
    係規定以銀元100 元至300 元折算1 日（即以新臺幣300 元
    至900 元折算1 日），而被告行為後之現行刑法第41條第1
    項前段，則係規定以新臺幣1000元、2000元或3000元折算1
    日，是經比較修正前、後之易科罰金折算標準，應以行為時
    即修正前之規定，較有利於被告，故依刑法第2 條第1 項前
    段之規定，本件自應適用修正前刑法第41條第1 項前段之規
    定，諭知易科罰金之折算標準。本院審酌本件犯行之實害，
    及被告原為航空公司之員工，現已退休等情況，諭知如主文
    所示之易科罰金之折算標準。末查被告未曾受有期徒刑以上
    刑之宣告，素行良好，已如前述，且被告已賠償告訴人損害
    ，其因一時失慮而誤觸刑章，經此次偵查、審判程序之教訓
    後，當知所警惕，而無再犯之虞，本院認前開所宣告之刑，
    以暫不執行為適當，併宣告緩刑2 年，以啟自新（依最高法
    院95年5 月23日第8 次刑事庭會議決議，犯罪在新法施行前
    ，新法施行後，緩刑之宣告，應適用新法第74條之規定，併
    此敘明）。
據上論斷，應依刑事訴訟法第455 條之1 第1 項、第3 項、第36
9 條第1 項前段、第364 條、第299 條第1 項前段，刑法第2 條
第1 項前段，第354 條、第74條第1 項第1 款，修正前刑法第41
條第1 項前段，罰金罰鍰提高標準條例第1 條前段，廢止前罰金
罰鍰提高標準條例第2 條，中華民國96年罪犯減刑條例第2 條第
1項 第3 款、第7 條，判決如主文。
本案經檢察官乙○○到庭執行職務。
中　　華　　民　　國　　96　　年　　8 　　月　　22　　日
                  刑事第十四庭  審判長  法　官  蔡廣昇
                                        法  官  謝雨真
                                        法  官  施介元
以上正本證明與原本無異。
如不服本判決，應於判決送達後10日內，向本院提出上訴狀。
中　　華　　民　　國　　96　　年　　8 　　月　　22　　日
                                        書記官  謝群育
